臺灣高等法院刑事裁定
111年度抗字第618號
抗  告  人  
即  受刑人  黃孜尚



上列抗告人即受刑人因聲請定其應執行刑案件，不服臺灣桃園地
方法院中華民國111年2月9日裁定（111年度聲更一字第3號），
提起抗告，本院裁定如下：
    主  文
抗告駁回。
    理  由
一、原裁定意旨略以：抗告人即受刑人黃孜尚（下稱受刑人）所
    犯如原裁定附表所示各罪，業經判處如原裁定附表所示之刑
    ，均已確定在案（原裁定第3頁第13至17行就聲請書附表編
    號2、4「最後事實審」、「判決確定日期」等欄位所為之更
    正，容有誤會，惟與本件定刑之結果不生影響，應予刪除）
    。又原裁定附表編號1、5、9、11所示之罪均得易科罰金，
    編號2至4、6至8、10、12、13所示之罪則不得易科罰金，惟
    業經受刑人聲請定其應執行刑，茲檢察官以原審法院為犯罪
    事實最後判決之法院聲請定其應執行刑，洵屬有據；並考量
    其附表編號1至3為施用第一級毒品罪、編號4至10、12為竊
    盜罪、編號11為普通詐欺罪、編號13為非法持有改造手槍罪
    ，審酌受刑人所犯數罪所反映之人格特性、所侵犯者於合併
    處罰時責任非難之程度、實現刑罰經濟之功能、數罪對法益
    侵害之加重效應及如其附表所示之各罪宣告刑總和上限等內
    、外部性界限，而依刑事訴訟法第477條第1項，刑法第50條
    第1項但書第1款、第2項、第53條、第51條第5款等規定，裁
    定應執行有期徒刑9年6月等語。
二、抗告意旨略以：
　㈠受刑人所犯如原裁定附表所示各罪，刑期總和為12年3月，經
    原審合併定應執行刑為9年6月，實有違責任遞減原則、比例
    原則及罪刑相當原則。此觀諸臺灣臺中地方法院99年度易字
    第2067號、臺灣新竹地方法院98年度訴字第2109號、本院97
    年度上訴字第5195號、107年度抗字第1460號等案件定應執
    行刑時，均大幅減低，但受刑人本件卻未受合理寬減。受刑
    人係於短時間內多次犯施用毒品、竊盜、詐欺、持有槍砲罪
    ，且於案發後均坦承犯行，犯後態度良好，犯罪情節亦非重
    大，所生危害以戕害自我身心健康為主，對於他人財產等法
    益無明顯重大實害，是應著重於受刑人之矯治教化，而非科
    以重刑。且於連續犯規定刪除後，數罪併罰可能會有過重而
    不合理之情形，致刑罰輕重失衡。原裁定未考量上情，而有
    過重之嫌，應給予受刑人較輕之刑。
　㈡原裁定合併定其應執行刑為有期徒刑9年6月，固未逾越刑法
    第51條第5款所定之外部界限，惟就抗告人所犯各罪細觀，
    其犯罪之目的、動機及手段幾近相同，甚或時間也相當接近
    ，雖連續犯規定已刪除並已施行一罪一罰，惟就司法實務面
    而言，其犯行應可視為同一種連續行為之態樣，原裁定未說
    明為何裁量之特殊情由，致實質上受刑人所受處罰將遠高於
    同類型之被告，應非妥適，並難令受刑人折服。
　㈢爰請衡酌受刑人育有2名子女，現由年邁母親獨自照顧扶養，
    又3歲女兒患有先天性糖尿病需要天天施打胰島素，受刑人
    已深知過錯，請給予一個適當之量刑，讓受刑人能早日返家
    盡為人子及為人父之責任等語。
三、按判決確定前犯數罪者，併合處罰之；數罪併罰，有二裁判
    以上，宣告多數有期徒刑者，於各刑中之最長期以上，各刑
    合併之刑期以下，定其應執行之刑期，但不得逾30年，刑法
    第50條第1項前段、第53條、第51條第5款分別定有明文。次
    按數罪併罰之定應執行之刑，係出於刑罰經濟與責罰相當之
    考量，並非予以犯罪行為人或受刑人不當之利益，為一種特
    別的量刑過程，相較於刑法第57條所定科刑時應審酌之事項
    係對一般犯罪行為之裁量，定應執行刑之宣告，乃對犯罪行
    為人本身及所犯各罪之總檢視，除應考量行為人所犯數罪反
    應出之人格特性，並應權衡審酌行為人之責任與整體刑法目
    的及相關刑事政策，在量刑權之法律拘束性原則下，依刑法
    第51條第5款之規定，採限制加重原則，以宣告各刑中之最
    長期為下限，各刑合併之刑期為上限，但最長不得逾30年，
    資為量刑自由裁量權之外部界限，並應受法秩序理念規範之
    比例原則、平等原則、責罰相當原則、重複評價禁止原則等
    自由裁量權之內部抽象價值要求界限之支配，使以輕重得宜
    ，罰當其責，俾符合法律授與裁量權之目的，以區別數罪併
    罰與單純數罪之不同，兼顧刑罰衡平原則。又執行刑之量定
    ，係事實審法院裁量之職權，倘其所酌定之執行刑，並未違
    背刑法第51條各款所定之方法或範圍（即法律之外部性界限
    ），亦無明顯違背公平、比例原則或整體法律秩序之理念（
    即法律之內部性界限）者，即不得任意指為違法或不當（最
    高法院107年度台抗字第1043號裁定意旨參照）。
四、經查：
　㈠受刑人因犯如原裁定附表所示各罪，先後經法院判處如原裁
    定附表所示之刑，均已確定在案，且原審法院為犯罪事實最
    後判決之法院，有如原裁定附表所示之各該裁判書及本院被
    告前案紀錄表在卷可考。而受刑人請求就原裁定附表所示得
    易科罰金與不得易科罰金之罪合併定刑，亦有受刑人親自簽
    名之是否聲請定應執行刑調查表存卷可按。是檢察官向原審
    法院聲請定其應執行刑，核屬正當，自應在各刑中最長期（
    4年）以上，各刑合併之刑期（159月＝13年3月）以下，定其
    應執行刑。又原裁定附表編號2及12、13部分，前經分別定
    應執行刑為有期徒刑2年2月及4年5月，則法院更定應執行刑
    時，除不得逾越刑法第51條第5款所定之外部性界限，亦應
    受前開定刑結果之拘束，不得重於前述應執行刑與原裁定附
    表其餘各罪之刑期總和（147月＝12年3月）。從而，原審法
    院就受刑人所犯如附表所示各罪，定應執行刑為有期徒刑9
    年6月，既在外部性界限之範圍內，亦未逾越依先前定刑所
    合計之內部性界限，復已衡量受刑人所犯各罪之犯罪時間、
    合併處罰之非難重複程度，暨各犯罪情節、危害情況、侵害
    法益、犯罪次數及整體非難評價等情狀綜合判斷，並貫徹刑
    法量刑公平正義之理念，適用「限制加重原則」之量刑原理
    ，給予再減少有期徒刑2年9月（12年3月-9年6月＝2年9月）
    之利益，亦符合法律授予裁量權之目的及所適用法規目的之
    內部性界限，且已綜合評價各罪類型、關係、法益侵害程度
    ，犯罪人格特質、矯治教化之必要程度等事項後，而為應執
    行刑之量定，並相當程度緩和數宣告刑併予執行所可能產生
    之不必要嚴苛，實無定刑過重或違反比例原則、公平原則、
    刑法數罪合併定刑立法旨趣之情形，自應予維持。
  ㈡抗告意旨雖認原裁定所定應執行刑過重云云。然原審法院定
    刑時，已適用「限制加重原則」之量刑原理，在先前所定之
    應執行刑有期徒刑基礎上，與原裁定附表其餘未定應執行刑
    所判處有期徒刑併合處罰時，再大幅給予受刑人減少有期徒
    刑2年9月（33月）之利益，業如前述，減少之刑期幅度已約
    達前述內部性界線12年3月（147月）之22.4%（33/147≒0.22
    4），可見原審法院所定之應執行刑絕無過苛過重情事。又
    本件定刑之數罪中，其中9罪均係侵害他人財產法益之竊盜
    或詐欺犯行，更有1罪是侵害社會法益之非法持有改造手槍
    罪，受刑人辯稱：伊之犯行所生危害以戕害自我身心健康為
    主，對於他人財產等法益並無明顯重大實害云云，亦非可採
    。至個案間定刑之裁量判斷，除非有全然喪失權衡意義或其
    裁量行使顯然有違比例、平等諸原則之裁量權濫用之情形，
    否則縱屬犯罪類型雷同，仍不得將不同案件裁量之行使比附
    援引為本案之量刑輕重比較，以視為判斷法官本於依法獨立
    審判之授權所為裁量是否有濫用之情事，此與所謂相同事務
    應為相同處理，始符合比例原則與平等原則之概念，迥然有
    別（最高法院100年度台上字第21號判決意旨參照）。抗告
    意旨徒執與其素行、犯罪目的、手段、態樣、法益侵害等量
    刑因素各異，無從比附援引之他案，指摘原裁定所定刑期過
    重云云，顯屬無據。
  ㈢從而，本件抗告無非是對原裁定已詳予敘明之事項及定刑裁
    量權之適法行使，任意指摘，為無理由，應予駁回。
據上論斷，應依刑事訴訟法第412條，裁定如主文。
中　　華　　民　　國　　111 　年　　4 　　月　　29　　日
                  刑事第二十一庭審判長法　官  林怡秀
                                      法　官  胡宜如
                                      法　官  劉元斐
以上正本證明與原本無異。
如不服本裁定，應於收受送達後五日內向本院提出再抗告狀。
                                      書記官  陳靜雅
中　　華　　民　　國　　111 　年　　5 　　月　　2 　　日